臺灣高等法院臺中分院刑事判決
110年度交上易字第401號
上  訴  人  臺灣臺中地方檢察署檢察官
上  訴  人  吳世發
即  被  告          


上列上訴人等因被告過失傷害案件，不服臺灣臺中地方法院109
年度交易字第1174號中華民國110年3月16日第一審判決（起訴案
號：臺灣臺中地方檢察署109年度偵字第14315號），提起上訴，
本院判決如下：
    主  文
原判決撤銷。
吳世發犯過失傷害罪，處有期徒刑肆月，如易科罰金，以新臺幣
壹仟元折算壹日。
    事  實
一、吳世發於民國108 年11月11日上午10時32分許，騎乘腳踏自
    行車，沿臺中市○○區○○路○○○○○○○○○○路段00 0○000 號之三
    陽機車行對面慢車道時，原應注意慢車行駛之車道，無標誌
    或標線者，不得侵入快車道行駛，及慢車變換車道時，應讓
    直行車先行，並應注意安全之距離，而依當時天候晴、日間
    自然光線、路面乾燥、無缺陷、無障礙物、視距良好，並無
    不能注意之情事，竟疏未注意及此，貿然往左切入快車道欲
    前往上址機車行，此時適有張萬來（所涉過失傷害罪嫌，另
    經檢察官為不起訴處分確定）騎乘車牌號碼000–000 號普通
    重型機車，沿同路段快車道同方向後方行駛至該處，見狀閃
    避不及，兩車因而發生碰撞，雙方均人車倒地，張萬來因之
    受有右側股骨頸骨折之傷害。
二、案經臺中市政府警察局豐原分局移送臺灣臺中地方檢察署檢
    察官偵查起訴。
　　理  由
一、本案以下所引用之證據資料，檢察官於本院準備程序明示同
    意有證據能力（本院卷第51-52頁)。上訴人即被告吳世發（
    下稱被告）於本院雖表示全部不同意有證據能力等語（本院
    卷第53頁)，惟被告於原審，已就上開證據表示同意有證據
    能力（原審卷第 39-40、104頁)。而刑事訴訟法第159 條之
    5 規定之傳聞例外，乃基於當事人進行主義中之處分主義，
    藉由當事人等「同意」之此一處分訴訟行為與法院之介入審
    查其適當性要件，將原不得為證據之傳聞證據，賦予其證據
    能力。本乎程序之明確性，其第1 項經當事人於審判程序同
    意作為證據者，當係指當事人意思表示無瑕疵可指之明示同
    意而言，以別於第2 項之當事人等「知而不為異議」之默示
    擬制同意。當事人已明示同意作為證據之傳聞證據，並經法
    院審查其具備適當性之要件者，若已就該證據實施調查程序
    ，即無許當事人再行撤回同意之理，以維訴訟程序安定性、
    確實性之要求。此一同意之效力，既因當事人之積極行使處
    分權，並經法院認為適當且無許其撤回之情形，即告確定，
    即令上訴至第二審或判決經上級審法院撤銷發回更審，仍不
    失其效力（最高法院100 年度台上字第3677號判決參照），
    故被告於本院重行爭執上開證據之證據能力，依上開說明，
    自無可採。本院審酌上開證據資料製作時之情況，並無違法
    、不當或不宜作為證據之情事，亦無證據證明係公務員違背
    法定程序所取得，以之作為證據應屬適當，揆諸前開規定，
    上揭證據資料均有證據能力。
二、認定犯罪事實所憑證據及理由
　　訊據被告固坦承於上開時、地，騎乘腳踏自行車與告訴人張
    萬來騎乘之機車發生碰撞，惟矢口否認有何過失傷害犯行，
    辯稱：我騎乘腳踏自行車在該路段慢車道上直行，當時是要
    下坡，不用踩就會到家，並無要往左切入快車道至對向機車
    行為腳踏自行車車輪打氣之情況，且當時如要打氣，也不用
    到對面，因為同向就有3家可以打氣的地方，本案係告訴人
    騎乘機車從後方撞及我騎乘之腳踏自行車，並無過失等語。
    經查：
　㈠被告於上開時間，騎乘腳踏自行車沿臺中市○○區○○路慢車道
    由東往西方向行駛，適告訴人騎乘前揭機車沿同路段快車道
    同方向行駛，雙方於該路段000 、000 號之三陽機車行對面
    道路發生碰撞，被告、告訴人均人車倒地，告訴人因之受有
    右側股骨頸骨折之傷害等情，均為被告所不爭執，並經證人
    張萬來於警詢及檢察事務官詢問時證述明確（偵卷第29-32
    、49、000 -000 頁），且有衛生福利部豐原醫院診斷證明
    書、道路交通事故現場圖、道路交通事故調查報告表㈠㈡各1 
    份、現場照片16張、臺中市政府警察局豐原分局109 年11月
    16日中市警豐分偵字第1090071292號函檢附現場附近照片4 
    張在卷可佐（偵卷第37、43-47頁；原審卷第87-95頁），上
    開事實，堪以認定。
　㈡被告確於兩車發生碰撞前，自慢車道往左切入快車道等情，
    業據證人張萬來於製作交通事故談話紀錄表、警詢時證述：
    我騎乘上開機車沿○○路快車道往○○○路方向行駛，被告騎乘
    腳踏自行車沿同路段同向行駛於我右方，但被告騎乘腳踏自
    行車一直向左偏行，我雖然立刻煞車仍閃避不及，因而發生
    碰撞等語（偵卷第30、49頁），於檢察事務官詢問時亦證稱
    ：被告騎乘腳踏自行車未查看後方來車，即左轉至道路中央
    ，我騎乘機車閃避不及，而與被告騎乘腳踏自行車發生碰撞
    等語（偵卷第102 頁），審酌證人張萬來上開所述被告騎乘
    腳踏自行車行向之重要情節前後相符，且無違背常情或矛盾
    之處，並與被告於108年11月13日製作交通事故談話紀錄表
    時所稱：我騎乘腳踏自行車沿○○路慢車道往○○○路方向行駛
    ，行經本案車禍事故地點，我欲往左行駛至對向車道之機車
    行為腳踏自行車車輪打氣，告訴人自我後方直行而來，與其
    發生碰撞等語（偵卷第51頁）相符，自堪採信。參以本案車
    禍事故發生地點附近，沿○○路由東往西方向（即被告騎乘腳
    踏車行向）觀察，左側有址設○○路000 、000 號之三陽機車
    行乙節，有臺中市政府警察局豐原分局109 年11月16日中市
    警豐分偵字第1090071292號函文檢附職務報告、現場圖、現
    場照片2 張附卷可參（原審卷第87-93頁），與被告上開談
    話紀錄供述之情節相符，另觀諸卷附道路交通事故現場圖，
    於本案車禍事故發生地點即○○路000 、000 、000 號對面，
    在○○路由東往西順行方向之快車道地面上，有被告所騎乘腳
    踏自行車倒地之刮地痕，該刮地痕位於該路段快車道中央處
    ，長3.9 公尺、方向偏向左斜上方延伸，有道路交通事故現
    場圖2 張在卷可憑（偵卷第43頁；原審卷第91頁），依前揭
    刮地痕位置均位於該路段快車道上、方向係左斜向等情，若
    非被告騎乘腳踏自行車向左侵入快車道之情事，被告騎乘腳
    踏車倒地後應不會在快車道上產生左斜向之刮地痕，益徵證
    人張萬來上開證述及被告於談話紀錄表所供內容可信，足認
    被告騎乘腳踏車行經事故地點時，確有往左切入快車道之情
    況，其事後翻異其詞，辯稱其係直行而無向左進入快車道云
    云，與前揭客觀事證不符，不足採信。被告於本院雖另辯稱
    ：我記得製作談話紀錄表時是跟警察說，我好像是要到對面
    的腳踏車行去打氣，但事後想想，在我行向就有三家可以打
    氣，沒有必要去對面打氣，所以當時與警察的閒談是不對的
    ，警察就記下去等語（本院卷第51頁)，惟經本院當庭勘驗
    被告上開談話紀錄表錄音光碟結果，被告與警員於光碟時間
    2分6秒時，有如下對話內容：「員警：你就是在那邊你要左
    切到對面，是嗎？
      被告：對，不然的話，沒事的話跑到那邊去，那不是很好
  　        玩。
      員警：你要到對向的機車行去打氣就對了？
      被告：對。」可知被告是明確表示案發時係要左切到對面
　　機車行打氣，並無其於本院所辯以不確定或假設之語態向警
    察陳述之情形，所辯無非卸責之詞，顯無可採。再被告雖又
    主張上開談話紀錄表是於11月20幾日製作云云，惟被告於偵
    查、原審均未提出此一主張，所述復與卷內客觀事證不符，
    是否事實，甚為可疑，且參之被告於原審自承上開談話紀錄
    表陳述是基於其自由意志所言（原審卷第107頁)，則被告此
    部分所辯，並不足以影響上開認定，併予敘明。
　㈢慢車行駛之車道，應依標誌或標線之規定行駛；無標誌或標
    線者，應依下列規定行駛：三、不得侵入快車道或人行道行
    駛。慢車變換車道時，應讓直行車先行，並應注意安全之距
    離。道路交通安全規則第124 條第3 項第3 款、第4 項分別
    定有明文。被告於原審供稱：知道騎乘腳踏自行車不能任意
    變換車道及瞭解相關交通規則等語（原審卷第108 頁），則
    被告騎乘腳踏自行車自應知悉並注意遵守上開規定。依當時
    天候晴、日間自然光線、路面乾燥、無缺陷、無障礙物、視
    距良好，並無不能注意之情事，此有道路交通事故調查報告
    表㈠、現場照片4 張附卷可參（偵卷第45、65-67頁），被告
    疏未注意及此，騎乘腳踏自行車貿然往左切入快車道，與告
    訴人騎乘機車因而發生碰撞，足認被告違反前揭規定而有過
    失。本案車禍肇事原因，經送臺中市車輛行車事故鑑定委員
    會鑑定，亦認被告騎乘腳踏自行車，行至畫有分向限制限制
    線路段，往左變換車道侵入快車道，未讓直行車先行，為肇
    事原因；告訴人無肇事因素等情，有臺中市車輛行車事故鑑
    定委員會109年12月16日中市車鑑0000000 案鑑定意見書1 
    份附卷可參（原審卷第53-54頁），亦同此認定。被告上開
    注意義務之違反，肇致本案車禍之發生，並致告訴人受有上
    開傷害，被告之過失行為與告訴人受傷結果間，具有相當因
    果關係，亦屬明確。
  ㈣綜上所述，被告上開所辯無非卸責之詞，並無可採。本案事
    證已經明確，犯行可以認定，應依法論科。至被告雖請求勘
    驗車禍現場道路坡度，證明被告根本不用踩，速度很快即可
    到家，無需至對面機車行打氣等語，惟本案確係因被告左切
    至快車道，肇致本案車禍之發生，業經認定如前，此部分事
    證已經明確，並無再為此部分調查之必要。　　
三、論罪之理由
  ㈠核被告所為，係犯刑法第284條前段之過失傷害罪。
  ㈡被告肇事後，於警方前往其就診醫院處理時在場，表明其為
    肇事人，有臺中市政府警察局道路交通事故肇事人自首情形
    紀錄表在卷足憑（偵卷第59頁），其在偵查犯罪職權之警察
    知悉前自首，不逃避接受裁判，且於其後之偵查、審理程序
    ，皆依傳喚到庭接受裁判，爰依刑法第62條前段規定減輕其
    刑。至被告雖對本案過失傷害犯行有所辯解，惟此尚屬其辯
    護權之行使，不能僅憑此即認被告無意接受裁判（最高法院
    84年度台上字第829 號判決意旨參照），附此敘明。
四、本院之判斷　　
  ㈠原審認被告罪證明確，予以論罪科刑，固非無見。惟刑事審
    判旨在實現刑罰權分配之正義，法院對有罪被告之科刑，應
    符合罪刑相當原則，使輕重得宜，罰當其罪，以契合社會之
    法律感情；又量刑是否正確或妥適，端視在科刑過程中對於
    各種刑罰目的之判斷權衡是否得當，以及對科刑相關情狀事
    證是否為適當審酌而定。實務上過失犯罪量刑之考量因素，
    主要考量被告、被害人之過失程度，及犯罪後之態度。後者
    ，除是否自白犯罪外，猶應注意其與告訴人或被害人家屬互
    動所展現之誠意與感受，因悔悟而力謀達成和解以賠償損害
    。查被告對於本案車禍之發生，應負全部過失責任，告訴人
    並無過失，業如前述；又告訴人因本案車禍受有右側股骨頸
    骨折之非輕傷害，亦如前述，而被告於製作交通事故談話紀
    錄表後，自警詢、偵查、原審乃至本院，翻異前詞，一再飾
    詞否認，且拒絕賠償告訴人（原審卷第73頁；本院卷第101
    頁)。而被告所犯過失傷害罪，其法定刑為「1年以下有期徒
    刑、拘役或10萬元以下罰金」，衡之被告所為致告訴人受有
    上開傷害，使告訴人遭受身體、精神上痛苦，犯罪所生損害
    並非微小，雖得自首減刑，然審酌上情，原判決科處被告有
    期徒刑3 月之刑，確有過輕之失，檢察官上訴主張原審量刑
    過輕，並非無據，其上訴為有理由。被告上訴猶以前詞否認
    犯罪，雖無理由，惟原判決既有上開瑕疵可指，仍應由本院
    將原判決撤銷改判。
  ㈡爰以行為人之責任為基礎，審酌被告就本案車禍之發生應負
    全部過失責任，告訴人因之所受傷勢非輕及所受損害，被告
    犯後否認犯行，全然拒絕賠償之態度，及被告自陳專科畢業
    之智識程度，家中經濟狀況不好，之前從事家電設計，月入
    平均6 至7萬元，已婚有三個小孩，均已成年之家庭生活、
    經濟狀況等一切情狀（原審卷第108頁；本院卷第133頁），
    量處如主文第2 項所示之刑，並諭知易科罰金之折算標準。
據上論斷，應依刑事訴訟法第369條第1項前段、第364條、第299
條第1 項前段，判決如主文。 　　
本案經檢察官許景森提起公訴，檢察官陳君瑜提起上訴，檢察官
王清杰到庭執行職務。
中　　華　　民　　國　　110 　年　　8 　　月　　31　　日
            刑事第十庭     審判長法　官   陳  宏  卿
                                 法　官   簡  芳  潔
                                 法　官   林  美  玲
以上正本證明與原本無異。
不得上訴。
                                 書記官   張  惠  彥
　　　　　　　　　　　　　　　　 
中　　華　　民　　國　　110 　年　　8 　　月　　31　　日